臺灣桃園地方法院民事簡易判決
110年度桃簡字第846號
原      告  鄭鈞瑋  
訴訟代理人  李劭瑩律師
            陳建瑜律師
被      告  趙珮琪  

上列當事人間因被告所涉偽造文書等案件，原告提起刑事附帶民
事訴訟請求損害賠償，經本院刑事庭於民國110 年5 月10日以10
9 年度壢簡附民字第55 號裁定移送前來，本院於民國111 年2 
月24日言詞辯論終結，判決如下：
    主    文
原告之訴及假執行之聲請均駁回。
訴訟費用由原告負擔。
    事實及理由
壹、程序方面：
一、按繼承人有數人時，在分割遺產前，各繼承人對於遺產全部
    為公同共有，民法第1151條定有明文；又公同共有物之處分
    及其他之權利行使，除法律另有規定外，應得公同共有人全
    體之同意，為同法第828 第3 項所明定；此項規定，依同法
    第831 條規定，於公同共有債權準用之。又「公同共有債權
    人起訴請求債務人履行債務，係公同共有債權之權利行使，
    非屬回復公同共有債權之請求，尚無民法第八百二十一條規
    定之準用；而應依同法第八百三十一條準用第八百二十八條
    第三項規定，除法律另有規定外，須得其他公同共有人全體
    之同意，或由公同共有人全體為原告，其當事人之適格始無
    欠缺。」（最高法院104 年度第3 次民事庭會議決議㈠參照
    ）。故繼承人因繼承而取得之遺產，乃公同共有債權，如由
    公同共有人即繼承人中之一人或數人就此項債權為訴訟上之
    請求時，自須得其他繼承人全體之同意，始能謂當事人適格
    無欠缺。本件原告於刑事訴訟程序提起本件附帶民事訴訟，
    主張被告詐取被繼承人鄭成隆之遺產，原告為鄭成隆之繼承
    人之一，揆諸上開法律規定及說明，係就公同共有之債權而
    為訴訟上之請求，是應由除原告以外之其他繼承人全體之同
    意或一同起訴，始能謂當事人適格無欠缺。而鄭成隆之繼承
    人除原告外，其餘繼承人鄭蕭月霞、鄭鈞瑜、鄭雅玲，均同
    意委由原告單獨起訴，有其出具之同意書在卷可稽（見本院
    卷第15頁)，則原告單獨提起本件訴訟，其當事人適格並無
    欠缺，合先敘明。
二、次按依刑事訴訟法第487 條第1 項、第504 條第1 項及第2
    項規定，因犯罪而受損害之人，於刑事訴訟程序固得附帶提
    起民事訴訟，對於被告及依民法負賠償責任之人，請求回復
    其損害；且該案件經法院以合議裁定移送民事庭時，免納裁
    判費。惟在刑事附帶民事訴訟之當事人，原告須為因犯罪而
    受損害之人，被告則以刑事被告及其他依民法應負賠償責任
    之人為限；此項限制，於該附帶民事訴訟經刑事法院裁定移
    送同院民事庭後，亦有其適用（最高法院80年度台抗字第10
    0 號裁定要旨參照）。查本件原告請求：「㈠被告應給付原
    告新臺幣509,330元、美金21430.24元，暨自民國107 年3 
    月27日起至清償日止，按週年利率5%計算之利息。㈡被告應
    將車號0000-00之車輛（下稱系爭車輛)交付原告，若無法交
    付車輛應依市價賠償金錢。」，並經本院刑事庭以109年度
    壢簡附民字第55號裁定移送而來。惟就原告上開聲明第2項
    主張被告涉嫌侵占系爭車輛部分，業經臺灣桃園地方檢察署
    檢察官以108 年度偵字第3658號為不起訴處分，其自始未受
    刑事審判，此部分雖不符刑事訴訟法第487條第1項規定之要
    件，然依最高法院108年度台抗字第953號民事裁定意旨，應
    許其得繳納裁判費，以補正起訴程式。
三、末按「訴狀送達後，原告不得將原訴變更或追加他訴。但有
    下列各款情形之一者，不在此限：……⒉請求之基礎事實同一
    者。⒊擴張或減縮應受判決事項之聲明者。」，民事訴訟法
    第255 條第1 項第2 款、第3 款第1 項定有明文。查本件原
    告於本院111年2 月24日言詞辯論期日，將訴之聲明變更為
    ：「㈠被告應給付鄭成隆法定繼承人新臺幣36萬6,785元、美
    金35.24元，暨自107 年3 月27日起至清償日止，按週年利
    率5％計算之利息。㈡被告應將系爭車輛交付鄭成隆法定繼承
    人全體，若無法交付車輛應依市價賠償金錢。」（見本院卷
    第76頁)，核其所為屬請求之基礎事實同一，且係減縮應受
    判決事項之聲明，與上開規定相符，應予准許。
貳、實體方面:
一、原告主張：
  ㈠被告前與訴外人鄭成隆係同居關係，原告及鄭蕭月霞分別為
    鄭成隆之兒子、配偶。詎被告明知鄭成隆於107 年3 月23日
    死亡，鄭成隆之遺產應為繼承人原告及鄭蕭月霞公同共有，
    未經原告、鄭蕭月霞之同意，不得對鄭成隆之遺產為任何處
    分，竟意圖為自己不法之所有，而為下列行為：
　⒈於107 年3 月26日9 時許，至新北市新莊區彰化銀行南新莊
    分行，填載金額為新臺幣36萬6,685 元之存摺支領憑條，並
    持鄭成隆留存於彰化銀行帳號00000000000000帳戶（下稱系
    爭彰化銀行帳戶）之印鑑章，蓋用在前揭憑條之「存戶簽章
    」欄，嗣持之交付予該行不知情之職員而行使，致該職員陷
    於錯誤，誤認前開領款已獲得鄭成隆之同意或授權，並依被
    告另外填寫之匯款申請書，將被告提領之上揭金額匯入第一
    銀行永和分行被告指定之帳戶內。
　⒉於同日上午10時許，至新北市新莊區永豐商業銀行西盛分行
    ，填載金額分別為美金2 萬1,400 元、35.24 元之存款暨交
    易指示憑條2 張，並持鄭成隆留存於永豐銀行帳號00000000
    000000外幣帳戶之印鑑章，均蓋用在前揭憑條之「存戶簽章
    」欄，嗣持之交付予該行不知情之職員而行使，致該職員陷
    於錯誤，誤認前開領款已獲得鄭成隆之同意或授權，而依被
    告另外填寫之存款憑條，將被告提領之上揭金額分別轉帳被
    告指定之他人帳戶及鄭成隆該行新臺幣帳戶內。
　⒊接續於附表所示時間，分持鄭成隆如附表所示之銀行帳戶提
    款卡，至自動櫃員機提領如附表所示之金額，以此不正方法
    由自動付款設備取得他人之財物，足生損害於各銀行對於客
    戶資料、帳戶存款管理之正確性，及繼承人原告及、鄭蕭月
    霞之權利。
　⒋上開金額共計新臺幣509,330元、美金21,430.24元，嗣桃園
    地方檢察署已發還原告新臺幣142,545元、美金21,400元，
    目前原告尚受有損害為新臺幣366,785元、美金35.24元。
  ㈡被告另於107年3月23日後，將其持有而登記為鄭成隆名義之
    系爭車輛據為己有，嗣原告屢次向被告催討，仍拒絕返還。
  ㈢為此，爰依民法第184條第1項前段、第767條之規定，提起本
    件訴訟，聲明：如變更後之聲明。並願供擔保，請准宣告假
    執行。
二、被告則以：
　㈠伊跟鄭成隆同居約20年，鄭成隆死亡時之存款共計有新臺幣5
    09,330元、美金21,430.24元，然系爭彰化銀行帳戶是鄭成
    隆生前擔任「正隆OB/好友聯誼會」（下稱系爭聯誼會）之
    財務長期間，作為收取會員會費之用，故系爭彰化銀行帳戶
    內之存款，實為系爭聯誼會之公款，並非鄭成隆之遺產，而
    由被告於鄭成隆死亡後匯款移交予總幹事洪均在之配偶即訴
    外人洪陳清芬，故原告所受損害應為新臺幣14萬2,545 元、
    美金2 萬1,400 元等語。
　㈡另伊非系爭車輛之占有人，亦否認有任意棄置系爭車輛，被
    告於108 年10月間，因為要搬家沒有地方放車，且系爭車輛
    已經無法發動，就請保養廠來拉車，系爭車輛一直都在該保
    養廠（桃園市○○區○○路0段000號，超亞汽車保養廠），
　　被告隨時配合原告去領車及聯繫車廠有關其他領車的細節。
  ㈢並聲明：
　⒈請求駁回原告之訴。
　⒉如受不利判決，願供擔保請准宣告免為假執行。
三、本件原告主張上開㈠之事實，業據其提出本院109年度壢簡
    字第708號刑事判決為證（見本院卷第4至7頁)，並經本院經
    本院依職權調閱上開刑事卷宗核閱屬實，且為兩造所不爭執
    ，堪認為真。至原告請求被告應給付新臺幣36萬6,785元、
    美金35.24元，及將系爭車輛交付鄭成隆法定繼承人全體云
    云，則為被告所否認，並以前詞置辯。經查：
　㈠按當事人主張有利於己之事實者，就其事實有舉證之責任，民事訴訟法第277條前段定有明文。主張侵權行為損害賠償請求權之人，對於侵權行為之成立要件應負舉證責任；若原告先不能舉證以證實自己主張之事實為真實，則被告就其抗辯事實即令不能舉證，或所舉證據尚有疵累，亦應駁回原告之請求。因故意或過失，不法侵害他人之權利者，負損害賠償責任，民法第184條第1項前段固有明定。惟依民法第184條第1項前段規定，侵權行為之成立，須行為人因故意過失不法侵害他人權利，亦即行為人須具備歸責性、違法性，並不法行為與損害間有因果關係，始能成立，且主張侵權行為損害賠償請求權之人，對於侵權行為之成立要件應負舉證責任。　
　㈡原告雖主張被告未經鄭成隆繼承人之同意，冒用鄭成隆之名
    義領取其帳戶內之存款，造成全體繼承人受有新臺幣36萬6,
    785元、美金35.24元之損害云云。惟查，其中美金35.24 元
　　屬重複計算（如附表編號三所示）。另系爭彰化銀行帳戶金
    額部分，據證人即系爭聯誼會總幹事洪均在於桃園地檢署具
    結證稱：平時系爭聯誼會相關之會費支出都是鄭成隆帳戶管
    理，而36萬6,685 元係鄭成隆擔任系爭聯誼會之財務長所收
    取之會費，由被告於鄭成隆死亡後匯款移交予總幹事洪均在
    之妻洪陳清芬等語，並有該聯會年報目錄在卷可參（見桃園
    地檢署偵卷一第56至64頁、第69頁及其背面)，堪認被告所
    辯系爭彰化銀行帳戶內之存款，實為系爭聯誼會之公款，並
    非鄭成隆之遺產之事實為真，是被告自系爭彰化銀行帳戶內
    提領之36萬6,685 元，自非屬被繼承人鄭成隆之遺產。則原
    告請求被告應返還予全體繼承人為無理由，應予駁回。
　㈢次按所有人對於無權占有或侵奪其所有物者，得請求返還之
    ，民法第767條第1項前段定有明文。又請求返還所有物之訴
    ，應以現在占有該物之人為被告，如非現在占有該物之人，
    縱令所有人之占有係因其人之行為而喪失，所有人亦僅於此
    項行為具備侵權行為之要件時，得向其人請求賠償損害，不
    得本於物上請求權，對之請求返還所有物。經查，原告雖主
    張被告為系爭車輛現占有人，然為被告所否認其占有業如前
    所述，基於舉證責任分配之法則，自應由原告加以舉證。而
    據原告於本院審理時自承其查詢結果，獲知系爭車輛早已遭
    被告棄置多時，無法發動使用等語（見本院卷第13頁)，堪
    認被告並非系爭車輛之現占有人。此外，原告復未舉證證明
    系爭車輛現由被告占有中，揆諸前揭說明，尚無從遽為有利
    原告之認定。是原告依所有物返還請求權之法律關係，請求
    被告返還系爭車輛，乃屬無據。
四、綜上所述，原告依民法第184條第1項前段、第767條之規定
    請求㈠被告應給付鄭成隆法定繼承人新臺幣36萬6,785元、美
    金35.24元，暨自107 年3 月27日起至清償日止，按週年利
    率5％計算之利息。㈡被告應將系爭車輛交付鄭成隆法定繼承
    人全體，若無法交付車輛應依市價賠償金錢，均無理由，應
    予駁回。又原告之訴既經駁回，其假執行之聲請即失所依據
    ，應併予駁回。
五、本件事證已臻明確，兩造其餘主張、陳述及攻擊防禦方法，
    均與本案結果不生影響，毋庸再逐一審酌，附此敘明。 
六、訴訟費用負擔之依據：民事訴訟法第78條。　　
　　
中    華    民    國   111    年    3     月     10   日
                  桃園簡易庭  法  官  汪智陽
以上正本係照原本作成。
如不服本判決，應於送達後20日內，向本院提出上訴狀並表明上
訴理由，如於本判決宣示後送達前提起上訴者，應於判決送達後
20日內補提上訴理由書（須附繕本）。
如委任律師提起上訴者，應一併繳納上訴審裁判費。
中    華    民    國   111    年    3     月     10   日
                              書記官  陳家蓁
　　　　　　　　　　　　　　　
附表：
編號 時間 金融機構及帳號 金額（新臺幣） 1 107年3月25日15時08分許 永豐銀行重慶北路分行00000000000000 7萬3,000元 2 107年3月25日15時08分許 同上 100元 3 107年3月26日10時34分許 同上 2,000元（即對提領編號1 、2 後餘款24元加計轉入之美金35.24 元換算新臺幣為1,025元共1,049 元，先行存入951 元，再提領2,000元） 4 107年3月25日15時04分許 第一銀行龍潭分行 00000000000 1萬1,300元 5 107年3月26日6時28分許 郵局00000000000000 5萬6,100元 6 107年3月26日9時11分許 彰化銀行龍潭分行00000000000000 2,000元（先存入904 元，再提領2,000元）